【裁判字號】    99,交聲,3646
【裁判日期】    991025
【裁判案由】    聲明異議
【裁判全文】
臺灣臺中地方法院交通事件裁定        99年度交聲字第3646號
原處分機關  交通部公路總局臺中區監理所豐原監理站
異  議  人
即受處分人  甲○○
上列異議人即受處分人因違反道路交通管理處罰條例案件，對於
交通部公路總局臺中區監理所豐原監理站中華民國99年9月23日
所為之處分（豐監稽違字第裁63-Z8A012123號裁決書），聲明異
議，本院裁定如下：
    主  文
異議駁回。
    理  由
一、原處分意旨略以：異議人即受處分人（下稱受處分人）甲○
    ○駕駛車牌號碼PC-0606號自小客車，於民國99年8月8日0時
    38分許，在國道三號南下273.6公里處，因「駕駛人未依規
    定繫安全帶」之違規，為內政部警政署國道公路警察局第八
    警察隊古坑分隊（下稱原舉發機關）員警依違反道路交通管
    理處罰條例第31條第2項規定舉發。受處分人於期限內申訴
    ，經原舉發機關於99年9月2日以公警八交字第0990871050號
    函覆後仍不服，原處分機關乃於99年9月23日以豐監稽違字
    第裁63-Z8A012123號裁決書處罰鍰新臺幣（下同）3,000元
    整，受處分人不服，具狀聲明異議等語。
二、受處分人聲明異議意旨略以：伊自開車以來定會要求自己與
    乘客繫上安全帶後始行車，此乃行車安全之基本認知。遭舉
    發當時為行經國道三號收費站，欲繳交回數票，因回數票不
    慎掉落，必須於靠站後解開安全帶拿票，員警誤以為伊未繫
    安全帶，強稱伊違規。伊請員警提供影片，經警提供錄像影
    片，影片所示伊在車輛靜止時方拉上安全帶，表示並非同值
    勤員警所指於車輛行駛中未繫安全帶，並無違法之情事與行
    為等語。
三、按汽車行駛高速公路及快速公路，四輪以上汽車之駕駛人或
    前座乘客不得有未繫安全帶之行為，高速公路及快速公路交
    通管制規則第9條第1項第6款定有明文。又行車前應注意駕
    駛人及前座乘客均應繫妥安全帶；汽車行駛於高速公路，駕
    駛人或前座乘客未繫安全帶者，處駕駛人新臺幣（下同）3,
    000元以上6,000元以下罰鍰，道路交通安全規則第89條第1
    項第5款、道路交通管理處罰條例第31條第2項亦分別定有明
    文。於期限內繳納或到案聽候裁決者，處罰鍰3,000元，違
    反道路交通管理事件統一裁罰基準表定有明文。
四、經查：
(一)受處分人於前揭時間、地點駕駛上開自用小客車，因「駕駛
    人未依規定繫安全帶」之違規，為內政部警政署國道公路警
    察局第八警察隊古坑分隊警員以公警局交字第Z8A012123號
    舉發違反道路交通管理事件通知單當場舉發等情，有上開舉
    發通知單在卷可憑。
(二)受處分人辯以有繫上安全帶，是因要撿回數票始於停靠收費
    站解開安全帶，當時車子是停止的狀態云云。然上開道路交
    通法規之所以要求小客車其駕駛人及前座乘客在汽車行駛於
    高速公路時繫上安全帶，其立法意旨無非乃因車輛在道路行
    駛速度較快，如有事故發生，駕駛人及前座乘客因繫有安全
    帶，將使駕駛人或前座乘客能得到較為安全之保護，而使傷
    害減到最低，是為貫徹立法意旨，駕駛人及前座乘客於行車
    時均應繫妥安全帶，並無例外之規定，不因駕駛人及前座乘
    客未繫安全帶之原因為何、或未繫安全帶之時間長短而異，
    故車輛只要未完全熄火靜止而於道路上行進，或處於得隨時
    行進狀態，駕駛及前座乘客即應繫妥安全帶。查受處分人於
    上揭時、地，車輛尚在行駛中，為撿拾回數票而解開安全帶
    ，其未繫安全帶違規行為屬實等情，有內政部警政署國道公
    路警察局第八警察隊99年9月2日公警八交字第0990871020號
    函復原處分機關並副知受處分人之書函影本在卷可參。並依
    舉發機關所檢附當日舉發之錄影光碟所示，受處分人於遭攔
    停舉發之際亦表示：我是快停下來時才解的、快到了，我才
    在那個路口拔下來的等語。此亦有本院勘驗筆錄在卷可按，
    核均與上開函文所述之情節相符，又衡以舉發員警為執行交
    通勤務之警員，與受處分人並無任何利害關係或嫌隙，當無
    故意誣陷受處分人之理，自堪採信為真實。
(三)況縱如受處分人所指稱，其係將車停下後方解下安全帶撿拾
    掉落之回數票云云，惟所謂汽車行駛於道路，應為一整體接
    續之過程，包括車輛利用道路移動中之全部歷程，即使汽車
    暫遇阻礙而停止在車道中間，雖無主動撞擊他人肇事之可能
    ，惟如遭後車突然追撞，其車內成員又未繫妥安全帶，仍有
    因此發生重大傷亡之風險，是以前開規定所稱之「行駛」，
    並非僅限於車輛在物理移動之狀態，至為明確，否則按受處
    分人所陳，汽車行駛於道路上，如遇紅燈或因塞車等原因而
    暫停於車道中時，車內成員均可自由解開安全帶，則上開規
    定即無法貫徹保護車內成員之規範目的。又高速公路之收費
    站係供通行車輛依序駛入繳費，仍為高速公路行車之範圍，
    而一般駕駛人於進入收費站繳費過站時，停留時間甚短，汽
    車猶保持得隨時行進之狀態，務使車流陸續迅速向前行駛免
    於阻滯，此自屬於高速公路行駛之狀態。故受處分人駕駛車
    輛通過高速公路收費站的過程，仍屬「行駛於高速公路」中
    甚明，此時受處分人逕自解開安全帶，即違反首揭高速公路
    及快速公路交通管制規則、道路交通安全規則之規定，依法
    自應予以處罰。再者，受處分人既行駛利用高速公路，本應
    注意事先將回數票放置妥當，以備行經收費站時能迅速支付
    ，今受處分人未能事先將回數票放置妥當，導致為拾取掉落
    之回數票，將安全帶解開，置自己生命、身體於無安全帶保
    護之風險下，而違反上述道路交通安全法規，此顯屬可歸責
    於受處分人之違規事由。從而原處分機關依違反道路交通管
    理處罰條例第31條第2項及違反道路交通管理事件統一裁罰
    基準表之規定，裁處受處分人罰鍰3,000元，核無違誤，本
    件受處分人聲明異議為無理由，應予駁回。
據上論斷，應依道路交通管理處罰條例第87條第2項、道路交通
案件處理辦法第19條，裁定如主文。
中    華    民    國    99    年    10    月    25    日
                              交通法庭  法  官  蔡建興
以上正本證明與原本無異。
如不服本裁定，應於送達後5日內向本院提出抗告狀。
                                        書記官  黃英寬
中    華    民    國    99    年    10    月    25    日

司法院資訊處製作；財團法人民間司法改革基金會備份。
